【裁判字號】    89,小上,59
【裁判日期】    891110
【裁判案由】    給付貨款
【裁判全文】
臺灣臺北地方法院民事判決  八十九年度小上字第五九號
    上  訴  人  乙○○
    被  上訴人  甲○○
右當事人間請求給付貨款事件，上訴人對於中華民國八十八年十二月十五日本院台北
簡易庭八十八年度北小字第三一三二判決提起上訴，本院判決如左：
    主      文
上訴駁回。
第二審訴訟費用由上訴人負擔。
    事      實
甲、上訴人方面：
一、聲明：原判決廢棄；被上訴人第一審之訴駁回。
二、陳述：除與原審判決書所載者相同茲予引用外，補稱：
（一）上訴人係受雇於漢潤有限公司（下稱漢潤公司）倘系爭買賣契約確屬存在，上
      訴人亦僅係系爭買賣契約代理漢潤公司，而非系爭買賣契約之當事人。原審判
      決誤以上訴人為系爭買賣契約之當事人，殊有違誤，應不可採。
（二）被上訴人於八十七年十月十五日交付系爭玉器予上訴人，委任漢潤公司代為出
      售，並口頭合意如系爭玉器未能賣出，則漢潤公司應將系爭玉器退還予被上訴
      人。此有被上訴人親筆填寫八十七年十月十五日估價單（內容僅記載：『三色
      花、７件、７０００』）以及漢潤公司記賣登記本足資證明。是故被上訴人與
      漢潤公司間應係委任契約所生之法律關係，而非被上訴人所稱系爭買賣關係，
      其理至明。
（三）上訴人否認被上訴人所提出所謂八十七年十月十五日估價單影本之真正，並提
      出上證一估價單影本、漢潤公司寄賣登記本正本以佐證被上訴人所言不實，則
      被上訴人就其提出所謂八十七年十月十五日估價單影本之真正，應負舉證責任
      。然原審判決對此未予斟酌棄置不論，令上訴人負舉證之責，顯然違反民事訴
      訟法第二百七十七條舉證責任分配原則之規定。
乙、被上訴人方面：
    本件未進行言詞辯論，被上訴人亦未提出書狀作何聲明或陳述。
    理      由
一、按小額程序之第二審判決，依上訴意旨足認上訴為無理由者，得不經言詞辯論為
    之，民事訴訟法第四百三十六條之二十九定有明文。
二、本件上訴意旨略以：上訴人非系爭契約之當事人，故被上訴人請求伊給付買賣價
    金，顯非當事人適格，原審判令伊給付價金，即有違誤；又系爭法律關係為委任
    而非買賣，上訴人對於被上訴人提出之估價單影本否認其真正，原審竟未令被上
    訴人負舉證責任，據採為認定之基礎，採證違反民事訴訟法舉證責任分配原則。
    經查：
    （一）按當事人適格與否，為訴訟法上之權利保護要件，其目的在確定具體訴訟
          中之當事人，就為訴訟標的之法律關係，有無實施訴訟之權能，而為受訴
          法院應依職權調查之事項，如有欠缺，應以判決駁回其訴。在給付之訴，
          僅須主張權利之人對其主張應負擔義務之人起訴，其當事人即屬適格，至
          其主張之法律關係，究否存在於兩造之間，則為訴有無理由之問題，與當
          事人適格與否無涉。本件被上訴人於原審起訴時主張，兩造間有買賣關係
          存在，上訴人負有給付買賣價金之義務，依首開說明，其當事人即屬適格
          ，上訴意旨指摘原判決程序違法，要屬無據。
    （二）又法院得命提出文書之原本。不從前項之命提出原本或不能提出者，法院
          依其自由心證斷定該文書繕本之證據力。為民事訴訟法第三百五十三條所
          明定。查原審對於被上訴人提出之估價單影本，已就上訴人簽名部分，令
          兩造辯論，且上訴人對於簽名之真正亦不否認，則原審依自由心證判斷前
          開估價單之證據力，難謂違法。
    （三）另小額程序，當事人於第二審不得提出新攻擊或防禦方法，為民事訴訟法
          第四百三十六條之二十八前段所明定。查兩造對於系爭法律關係究係買賣
          或寄賣固有爭執，惟上訴人於原審並未就其受僱於訴外人漢潤公司之事實
          ，提出攻擊，則原審依調查證據之結果認定兩造間之法律關係，並無不當
          ，上訴人於第二審提出新防禦方法，自有不合，附此敘明。
    （四）綜右所述，原判決並無上訴人所指之判決違背法令，上訴意旨，求予廢棄
          改判，並無理由，爰不經言詞辯論，逕以判決駁回之。
三、據上論結，本件上訴為無理由，依民事訴訟法第四百三十六條之二十九第二款、
    第四百三十六條之三十二第二項、第四百四十九條第一項、第七十八條，判決如
    主文。
中      華      民      國    八十九    年    十一      月      十      日
                                            民事第六庭審判長法  官  鄭純惠
                                                            法  官  姜悌文
                                                            法  官  吳素勤
右正本證明與原本無異。
不得上訴。
中      華      民      國    八十九    年      十一    月      十三      日
                                                        法院書記官  柯金珠


司法院資訊處製作；財團法人民間司法改革基金會備份。
